臺灣新竹地方法院刑事判決　　　　　　　 94年度訴字第757號
公　訴　人　臺灣新竹地方法院檢察署檢察官
被　　　告　乙○○
上列被告因違反洗錢防制法案件，檢察官聲請簡易判決處刑（94
年度偵字第2339號）後，經本院新竹簡易庭認不宜依簡易判決處
刑，而改依通常程序審理，經檢察官當庭聲請改依協商程序而為
判決，本院判決如下：
    主  文
乙○○幫助共同意圖為自己不法之所有，以詐術使人將本人之物
交付，處有期徒刑參月，如易科罰金，以參佰元折算壹日。
    事實及理由
一、犯罪事實：乙○○得預見一般人利用他人金融帳戶使用常與
    財產犯罪密切相關，且取得他人存摺之目的往往在於收取贓
    款及掩飾犯行不易遭人追查，又對於提供帳戶雖無引發他人
    萌生犯罪之確信，但仍以縱若有人持以犯罪亦無違反其本意
    ，於民國94年4月1日中午12時許，依蘋果日報分類廣告刊登
    「收簿子」之廣告，遂撥打報載之電話0000000000號與真實
    姓名年籍均不詳，自稱「李先生」之成年男子聯絡後，基於
    幫助「李先生」、綽號「阿慶」之不詳姓名成年男子及曾俊
    傑（另由臺灣新竹地方法院檢察署偵辦中）等人組詐欺集團
    遂行詐得他人財物之幫助犯意，於94年4月2日13時許，前往
    新竹市○○路158號中國信託商業銀行新竹分行申辦帳號活
    期儲蓄存款帳戶後，旋即於同日晚間9時許，在新竹市○○
    路與林森路口之「全虹通訊廣場」前，將該帳戶存摺、身分
    證影本、提款卡及語音查詢功能密碼資料，以新台幣（下同
    ）3000元之代價，出售予「李先生」，以此方式幫助「李先
    生」、「阿慶」及曾俊傑犯罪。嗣於「李先生」等人所屬之
    犯罪集團取得上揭帳戶後，即基於意圖為自己不法所有之犯
    意聯絡，以在報紙上刊登色情按摩之廣告，嗣於94年4月14
    日下午1時許，甲○○見該犯罪集團刊載於蘋果日報分類廣
    告之「泰式浴油壓按摩」廣告，即依廣告上所載電話聯絡，
    該犯罪集團成員即佯稱需先匯2千元至乙○○於上開所示時
    間所開立之中國信託商業銀行新竹分行第0000000000000000
    號帳戶，再派小姐為其從事按摩，使甲○○陷於錯誤，於同
    日下午2時43分許，依對方之指示，匯入2千元至該帳戶內，
    乙○○即以此方式幫助掩飾該犯罪集團因詐欺犯行所得之財
    物，迄甲○○經對方告知指派之小姐遭警方臨檢查獲，欲指
    派另一名小姐，復要求甲○○匯款，甲○○發現受騙，報警
    偵辦後，由中國信託商業銀行將乙○○之上開開戶資料，向
    財團法人金融聯合徵信中心為「開戶詐騙案件」之通報，嗣
    乙○○於同年月21日，前往新竹市○○路149號之中華商業
    銀行新竹分行，欲再行開立帳戶以販賣時，為該銀行行員報
    警當場查獲。
二、案經新竹市警察局第三分局報告臺灣新竹地方法院檢察署檢
    察官聲請簡易判決處刑，嗣經改為通常程序後，檢察官復聲
    請認罪協商判決。
三、證據：
（一）被告於警詢、偵查及本院準備及認罪協商程序時坦承不諱
      ，其稱：他是看到報紙廣告收購帳戶，經聯絡「李先生」
      後，他即前往中國信託商業銀行新竹分行開立上開帳戶後
      ，將存摺、身分證影本、提款卡及語音查詢功能密碼等資
      料以3千元之代價出買「李先生」」等語。
（二）被害人甲○○於警詢指述其受詐騙之經過。
（三）證人曾俊傑於警詢及偵查所為之證述：係受「李先生」之
      指示向被告乙○○收購帳戶。
（四）中國信託客戶交易明細表2紙附卷可稽
（五）蘋果日報分類廣告專頁影本。
四、第按：
（一）前開「李先生」、「阿慶」及曾俊傑等成年人所組成之詐
      欺犯罪集團，佯稱可提供色情服務，使被害人甲○○陷於
      陷於錯誤，而依渠等之指示匯款計2千元至指定帳戶內，
      是前開「李先生」、「阿慶」及曾俊傑等等成年人所為，
      係犯刑法第339條第1項之詐欺取財罪。「李先生」、「阿
      慶」及曾俊傑等成年人間，就詐欺取財犯行，有犯意聯絡
      及行為分擔，為共同正犯。
（二）被告基於幫助不法詐欺集團成員向他人詐欺取財之不確定
      故意，將前述中國信託商業銀行新竹分行活期儲蓄存款帳
      戶等資料提供詐財之用，核其所為，係犯幫助犯刑法第
      339條第1項之共同詐欺取財罪，公訴意旨雖認應依幫助犯
      刑法第340條之常業詐欺罪處斷，尚有未洽，惟其基本事
      實同一，本院自應予以審理，爰依法變更起訴法條。
（三）被告係以幫助「李先生」等詐欺集團犯罪之意思而參與，
      所為核係刑法第339條第1項之幫助犯，爰依正犯之刑減輕
      之。
（四）被告因販賣帳戶所得之3000元，為被告所有因犯罪所得之
      物，雖據被告供承無訛，然未據扣案，復無積極證據證明
      該3000元未經花用怠盡，因刑法第38條並無追徵之規定，
      故未免執行之困難，爰不另為沒收之諭知，併此敘明。
五、聲請簡易判決處刑意旨另略以：被告連續於94年4月2日分別
    將第一商業銀行竹北分行、台北富邦銀行新竹分行、中國國
    際商業銀行開立帳戶後，旋於同日晚間9時許，在新竹市○
    ○路與林森路口之「全虹通訊廣場」前，以每本銀行帳戶3
    千元之代價，將上開3家銀行帳戶存摺連同提款卡、語音查
    詢功能密碼及身分證影本販賣給該名自稱「李先生」之成年
    男子，交由犯罪集團使用；嗣於同年月20日下午1時許，復
    依報載分類廣告中所刊登之「收簿子」廣告，與真實姓名年
    籍不詳、自稱「李先生」之成年男子聯絡，於同日下午3時
    許，在新竹市○○路與中央路口之「中央公園」，將其所開
    立之合作金庫銀行新竹分行帳戶存摺、提款卡，以3500元之
    代價，販賣給該名自稱為「李先生」之人，因認被告販賣上
    揭郵局帳戶予「李先生」係基於洗錢及幫助常業詐欺之不確
    定概括犯意，容認「李先生」等人將使用該帳戶以遂行詐騙
    不特定他人之財物，是被告所為係犯幫助常業詐欺及洗錢防
    制法第9條第1項之幫助洗錢罪云云。惟查：
（一）按犯罪事實，應依證據認定之，無證據不得認定犯罪事實
      ，又不能證明被告犯罪者，應為無罪之諭知，刑事訴訟法
      第154條第2項、第301條第1項定有明文。再認定不利於被
      告之事實，須依積極證據，苟積極證據不足為不利於被告
      事實之認定時，即應為有利於被告之認定，更不必有何有
      利之證據。另刑事訴訟法上所謂認定犯罪事實之證據，係
      指足以認定被告確有犯罪行為之積極證據而言，該項證據
      自須適合於被告犯罪事實之認定，始得採為斷罪資料，最
      高法院30年上字第816號判例、最高法院29年上字第3105
      號著有判例可資參照。又從犯成立之要件，必須正犯有著
      手實施犯罪之行為，且其行為達於可罰之程度，始能構成
      （最高法院20年度上字第792號判例意旨參照）。復按洗
      錢防制法之立法目的，係為防止洗錢者利用洗錢行為，掩
      飾其犯罪事實，逃避或妨礙重大犯罪（同法第3條）之追
      查或處罰，以阻遏洗錢者享受其重大犯罪所得之財物或財
      產上之利益（該法第1條之立法理由說明參照），其所保
      護之法益，重在「妨礙國家對於重大犯罪之訴追及處罰」
      。因之，是否為洗錢行為，自應就犯罪全部過程加以觀察
      ，包括有無因而使重大犯罪所得之財物或財產上利益之性
      質、來源、所在地、所有權或其他權利改變，因而妨礙重
      大犯罪之追查或處罰，或有無阻撓或危及對重大犯罪所得
      之財物或財產上利益來源追查或處罰之行為在內（最高法
      院91年度臺上字第4956號判決意旨參照）。
（二）聲請簡易判決處刑書雖認被告所為，係涉犯洗錢防制法第
      9條第1項幫助洗錢罪嫌云云，惟依同法第2條規定：「本
      法所稱洗錢，係指下列行為：一、掩飾或隱匿因自己重大
      犯罪所得財物或財產上利益；二、掩飾、收受、搬運、寄
      藏、故買或牙保他人因重大犯罪所得財物或財產上利益。
      」，而所謂重大犯罪，係指同法第3條所列11款之罪名，
      刑法第339條第1項之詐欺取財罪，並非該法第3條所列11
      款之罪名之一。復依卷附證據資料以觀，本件被害人僅甲
      ○○1人，詐得之金額為2千元，「李先生」及所屬詐騙集
      團是否確係以犯詐欺罪維生實無從查證，誠難認「李先生
      」所犯係刑法第340條之常業詐欺罪。從而，被告單純提
      供帳戶資料之行為，尚難認構成幫助常業詐欺罪，自亦不
      該當洗錢罪嫌。綜上所述，本案既無其他積極證據足認被
      告確犯有此部分罪嫌，既不能證明被告此部分犯罪，本應
      就被告此部分罪嫌，諭知無罪，惟依聲請簡易判決處刑書
      所載之犯罪事實，被告此部分罪嫌與上開有罪部分有事實
      上一罪之關係，復經公訴蒞庭檢察官當庭更正限縮此部分
      之犯罪事實，爰不另為無罪之諭知。
（三）幫助犯具有從屬性，若無正犯，即無幫助犯之成立。本案
      被告前後所販賣之5本帳戶中，僅前開中國信託商業銀行
      新竹分行之帳戶，遭「李先生」等人所屬犯罪集團作為詐
      取他人財物之轉帳工具，其餘第一商業銀行竹北分行、台
      北富邦銀行新竹分行、中國國際商業銀行、合作金庫銀行
      新竹分行等4本帳戶，依卷證資料，尚無遭他人利用作為
      犯罪工具之情事，是以被告販賣上開4本帳戶，尚難認係
      幫助他人犯罪，惟聲請簡易判決處刑書就此部分，認與前
      開科刑部分，具有連續犯裁判上一罪之關係，本件公訴蒞
      庭檢察官復當庭限縮此部分之犯罪事實，爰不另為無罪之
      諭知。
六、本件經檢察官與被告於審判外達成協商之合意且被告已認罪
    ，其合意內容為：被告願受科刑範圍為有期徒刑3月，如易
    科罰金，以3百元折算壹日之宣告。經查，上開協商合意並
    無刑事訴訟法第455條之4第1項所列情形之一，檢察官聲請
    改依協商程序而為判決，本院爰不經言詞辯論，於協商合意
    範圍內為協商判決，合予敘明。
七、應適用之法條：刑事訴訟法第455條之4第2項、第455條之8
    、第300條，刑法第30條第1項、第2項、第339條第1項、第
    41條第1項前段，罰金罰鍰提高標準條例第1條前段、第2條
    。
八、本判決除有刑事訴訟法第455條之4第1項第1款、第2款、第
    4款、第6款、第7款所定情形之一，或違反同條第2項規定者
    外，檢察官與被告均不得上訴。
九、如有前項得上訴之情形，得自收受判決送達之日起10日內，
    向本院提出上訴書狀，上訴於第二審法院。
中　　華　　民　　國　　94　　年　　10　　月　　21　　日
                  刑事第五庭    法　官  劉兆菊
以上正本證明與原本無異。
中　　華　　民　　國　　94　　年　　10　　月　　24　　日
                                書記官  龔紀亞
附錄論罪科刑法條：
刑法第339條第1項
意圖為自己或第三人不法之所有，以詐術使人將本人或第三人之
物交付者，處五年以下有期徒刑、拘役或科或併科一千以下罰金
。
刑法第30條
幫助他人犯罪者，為從犯。雖他人不知幫助之情者，亦同。
從犯之處罰，得按正犯之刑減輕之。
